臺灣高等法院臺南分院刑事判決　　　　 96年度上訴字第379號
上　訴　人
即　被　告　丙○○
扶助律師　　蕭麗琍律師
上列上訴人因誣告案件，不服臺灣臺南地方法院95年度訴字第15
43號中華民國96年3月3日第一審判決（起訴案號：臺灣臺南地方
法院檢察署95年度偵字第13691號），提起上訴，本院判決如下
：
    主  文
原判決撤銷。
丙○○意圖他人受刑事處分，向該管公務員誣告，處有期徒刑壹
年。
    事  實
一、丙○○與甲○○於民國 (下同)88 年間原係男女朋友關係，
    甲○○曾於88年11月29日及同年12月7日，分別匯款新臺幣
    (下同)二萬元及三十八萬元至丙○○所有大眾銀行鳳山分行
    帳號000000000000號帳戶內，嗣2人因有債務糾紛及其他感
    情因素而分手。95年2月4日上午，丙○○多次以其所有0000
    000000號行動電話撥打甲○○所有0000000000號行動電話邀
    甲○○外出，而甲○○亦因需錢急用，為與丙○○商討清償
    債務問題，即以其上揭行動電話撥打予丙○○之上開行動電
    話，通知丙○○會面之時間及地點，甲○○為避免遭丙○○
    挾持，故而相約於臺南縣警察局永康分局永康派出所（下稱
    永康派出所）附近之臺南縣永康市○○○路363號中山郵局
    前，並邀乙○○一同前往。95年2月4日22時許乙○○開車搭
    載甲○○先到達上址，乙○○將車停放於附近等候，甲○○
    獨自下車後，丙○○隨即駕駛車號Ｅ5—9840號自小客車到
    場並臨時停車於乙○○之車前方約5公尺處，甲○○要求丙○○將車停放於該處廣場內，因丙○○不願依甲○○指示，
    並要求甲○○須先上車，甲○○不得已依丙○○指示上車後
    ，因發現丙○○並未將車子熄火，並詢問甲○○要去那裡，
    甲○○即因恐遭丙○○挾持帶離現場，而伸手為將汽車熄火
    並拿取鑰匙，丙○○為阻止甲○○拿取鑰匙，隨即與其在車
    內拉扯爭奪鑰匙，乙○○見狀即下車行至丙○○之車處，並
    打開甲○○座位處車門要甲○○下車，並立即打電話向永康
    派出所報案，復行至丙○○座位處欲請丙○○下車好好談，
    丙○○即向110報警稱遭人挾持等語。嗣經承辦員警王昭智
    到場處理時，丙○○即向王昭智表示欲對甲○○及乙○○提
    起妨害自由之告訴，王昭智受理該案件後即分別由丙○○自
    行開車、乙○○與甲○○駕駛自己之車返回永康派出所製作
    筆錄，丙○○明知與甲○○間僅因談判債務糾紛及熄火停車
    爭奪汽車鑰匙，並無搶奪、妨害其自由、恐嚇、傷害、誣告
    之犯行，竟基於意圖使甲○○與乙○○2人受刑事追訴之犯
    意，先後於下列時地誣告甲○○與乙○○2人：(一)於95年2
    月4日22時50分虛構事實向臺南縣警察局永康分局誣告指稱
    ：「甲○○與乙○○共同合力將其控制在自小客車內，強行
    拔下其駕駛車號Ｅ5—9840號自小客車之鑰匙，並以言詞威
    嚇使其無法離開，時間長達10分鐘至20分鐘之久，而妨害其
    行動自由」。(二)於95年2月7日15時30分再虛構事實向臺南
    縣警察局永康分局誣告乙○○及甲○○稱：「我於95年2月4
    日22時30分左右，在臺南縣永康市○○○路363號前，被甲○○與乙○○將我右手第3指、第5指及右手打傷」。(三)95
    年3月9日14時18分許虛構事實向臺南縣警察局永康分局誣告
    指稱：「甲○○與乙○○合力將我插在鑰匙孔內之汽車鑰匙
    及遙控器、鑰匙田圈拔下搶走，不讓我下車，乙○○出言恐
    嚇稱『我騙錢、詐欺，要我交出錢或者開票，不要讓你走，
    要叫警察來抓我』，甲○○出言恐嚇我稱『你要交出錢，不
    要讓你走，要叫警察來抓我」等語。(四)95 年4月24日復具
    狀告訴，指訴甲○○與乙○○2人共犯搶奪、妨害自由、恐
    嚇、傷害等罪。(五)95 年8月1具狀指訴甲○○與乙○○2人
    於95年2月4日22時許，臺南縣永康市○○○路363號中山郵
    局前，商討債務，雙方因協議不成發生爭執，訴甲○○與莊
    聖竟基於共同誣告罪之犯意聯絡，報警而將被告帶回警局作
    筆錄。嗣經臺灣臺南地方法院檢察署檢察官偵查後，甲○○
    與乙○○涉犯搶奪、傷害、妨害自由、恐嚇、誣告犯行部分
    ，業經臺灣臺南地方法院檢察署檢察官以95年度偵字第5672
    號及95年度偵字第12369號為不起訴處分確定。
二、案經臺灣臺南地方法院檢察署檢察官自動檢舉偵查起訴。
    理  由
甲、程序方面：
    一、被告丙○○於95年2月4日、同年月7日及同年3月9日本
        於被害人之地位，陳述甲○○與乙○○有為如何搶奪、
        妨害自由、恐嚇、妨害名譽、傷害事項並為此提出告訴
        之情節，核與為被告製作警訊筆錄之員警王昭智於原審
        審理時到庭結證內容相符，且與被告於95年4月13日偵
        查中向檢察官所為之陳述內容一致。被告95年8月1日、
        同年9月6日以告訴人身分向臺灣臺南地方法院檢察署提
        出之刑事告訴暨再行起訴聲請補充理由狀內之陳述經核
        亦與上揭文書大致相符，且被告之陳述並未有其他顯有
        不可信之情狀，經核並無不宜作為證據之情事，依刑事
        訴訟法第159條之1第2項及同條之4第1款之規定，均得
        作為證據。
    二、按被告以外之人於審判外之言詞或書面陳述，除法律有
        規定者外，不得作為證據。被告以外之人於偵查中向檢
        察官所為之陳述，除顯有不可信之情況者外，得為證據
        。刑事訴訟法第159條第1項、同條之1第2項分別定有明
        文。證人甲○○、乙○○分別於95年2月5日、同年月19
        日警訊之供述，並未經證明具有可信之特別情況，且非
        為證明犯罪事實之存否所必要，揆諸前揭說明，甲○○
        、乙○○前於警詢時之陳述，即無證據能力。至於甲○○、乙○○於95年4月13日及同年9月5日於偵查中向檢
        察官所為之陳述，其中95年9月5日之陳述業經具結在卷
        ，且均與原審審理時以證人身分到庭具結作證所為之證
        言大致相符，本院審酌該等言詞供述作成時之狀況，並
        非顯有不可信之情況，亦無不宜作為證據之情事，依刑
        事訴訟法第159條之1第2項之規定，自得作為證據。另
        證人王昭智於95年5月9日及同年9月5日於偵查中向檢察
        官所為之陳述，均經具結在卷，且原審審理時以證人身
        分到庭具結作證所為之證言大致相符，本院審酌該等言
        詞供述作成時之狀況，並非顯有不可信之情況，亦無不
        宜作為證據之情事，依刑事訴訟法第159條之1第2項之
        規定，自得作為證據。
    三、大眾商業銀行鳳山分行函覆丙○○所有大眾銀行鳳山分
        行帳號000000000000號帳戶於88年11月29日及同年12月
        7日，分別匯入二萬元及三十八萬元之商業銀行存款往
        來明細表，乃銀行行員就存款戶其帳戶內存款時間、種
        類、金額、餘額之紀錄以機械記錄方式列印製作之存款
        往來明細表，係函覆原審法院依法向大眾商業銀行鳳山
        分行函詢所取得，並非被告以外之人於審判外之言詞或
        書面陳述，自有證據能力。至證人甲○○所製作之匯出
        匯款申請單2份，為88年間所製作，距本案發生之日已
        久，於製作當時尚難預料將來訴訟上做為證據之用，復
        核與上揭大眾商業銀行鳳山分行函覆紀錄相符，且與證
        人甲○○到庭結證之證述相符，偽造之可能性極小，因
        認乃於具有可信之特別情況下所製作，依據刑事訴訟法
        第159條之4第3款之規定，而得為證據。
    四、0000000000號行動電話通聯紀錄為臺灣大哥大股份有限
        公司於作為收取電話費或證明發、送話記錄之用，於電
        話發送話時，機房電腦就會利用磁片紀錄，固定時間將
        磁片電腦列印，係機械性列印之通聯紀錄，且屬合法取
        得，自具有證據能力。
    五、臺灣臺南地方法院檢察署95年度偵字第5672號、第1236
        9號不起訴處分書、臺灣高等法院臺南分院檢察署95年
        度上聲議字第466號處分書，乃檢察官為提起或實行公
        訴，而依法調查犯人及證據之程序。上揭不起訴處分書
        及處分書，乃本於實施偵查權檢察官，依法定程序調查
        犯人及證據後所製作偵查之結果，係公務員職務上製作
        之偵查結果證明文書。該偵查過程屢次訊問被告、證人
        及被害人，並調閱相關證物，依偵查卷內所顯示之證據
        ，並未有不可信之情況，依刑事訴訟法第159條之4第1
        款規定，而有證據能力。
    六、按被告以外之人於審判外之陳述，雖不符前4條之規定
        ，而經當事人於審判程序同意作為證據，法院審酌該言
        詞陳述或書面陳述作成時之情況，認為適當者，亦得為
        證據。當事人、代理人或辯護人於法院調查證據時，知
        有第159條第1項不得為證據之情形，而未於言詞辯論終
        結前聲明異議者，視為有前項之同意，刑事訴訟法第15
        9條之5第1、2項分別定有明文。本案認定事實所引用之
        卷證資料，除上述證人甲○○、乙○○於95年2月5日、
        同年月19日警訊之供述，無證據能力外，檢察官及被告
        丙○○於原審審理中及本院準備程序進行時均未爭執證
        據能力，依刑事訴訟法第159條之5規定，視為當事人已
        同意援引作為證據，且經本院審酌該等傳聞證據作成時
        之情況及證據取得過程等節，認為上開證據，均有證據
        能力，可以作為認定事實之依據。
乙、實體方面：
    一、訊據上訴人即被告丙○○矢口否認有誣告犯行，辯稱：
        甲○○匯寄之四十萬元係與伊共同投資房地產，並非借
        款，且因虧損而虧掉，況甲○○已取回二十餘萬元，伊
        與甲○○並無債務糾紛，乙○○為教唆討債，確曾與甲○○共同對伊出言恐嚇、暴力相向，共犯搶奪及妨害伊
        之行動自由、恐嚇、傷害等罪，且伊對甲○○、乙○○
        之犯行，僅以「涉嫌」並請求公權力介入「調查」，並
        無申告他們犯罪，絕無誣告之犯行等語。
    二、惟查被告於95年2月4日、95年2月7日、95年3月9日，先
        後3次在臺南縣警察局永康分局之筆錄及95年4月24日、
        95年8月1日具狀告訴，均具體指訴甲○○、乙○○犯搶
        奪、妨害自由、恐嚇、傷害、誣告等罪，並提「告訴」
        、「要求予以起訴，以儆不法」，有各該筆錄及刑事告
        訴暨再行起訴聲請狀可按 (詳臺南縣警察局永康分局南
        縣永警偵字第0950002559號卷第13頁至第23頁，95年度
        他字第3848號卷第2頁至第4頁)，其有向偵查犯罪之公
        務員提出申告之事實，已甚明確，所辯：伊僅以「涉嫌
        」並請求公權力介入「調查」，並無申告他們犯罪云云
        ，自不足取，合先敘明。
    三、再據被告所申告之事實均屬虛構，分別經甲○○、乙○○等供明在卷，詳述如下：
        (一)證人甲○○於原審結證供稱：伊與丙○○於88年間
            為男女朋友關係，曾匯款四十萬元予丙○○投資法
            拍屋，丙○○尚欠伊二十餘萬元，之後伊與丙○○
            因故分手，嗣於95年2月4日上午某時許起，丙○○
            多次打電話約伊外出，伊因需錢急用，為與丙○○
            商討債務問題以獲得清償，而以電話告知丙○○同
            意約會並相約時間及地點，惟伊為避免遭丙○○挾
            持帶往飯店，故事先查好永康派出所之報案電話並
            邀乙○○一同前往等語 (詳原審卷第285頁至第290
            頁)。核與甲○○於95年4月13日及同年9月5日偵查
            中向檢察官所為之陳述內容大致相符。並與證人莊
            聖哲於原審具結證稱：甲○○告訴伊丙○○要帶她
            去飯店，她怕被帶走而沒有辦法求救，要伊陪她一
            起去，以便緊急時報警等情互符一致 (詳原審卷第
            304頁至314頁)。此外，復有匯出匯款申請單2紙、
            臺灣大哥大股份有限公司雙向通聯資料查詢、大眾
            商業銀行鳳山分行函覆各1份在卷可憑 (附於95年
            偵字第5672號卷第19頁、第20頁)，足以證明證人
            甲○○及乙○○所證述被告丙○○與甲○○債務關
            係及相約見面事件之始末情節，自堪信上開事實為
            真實。被告丙○○於原審固辯稱：伊並未取得徐郁
            華之匯款四十萬元，惟於本院準備程序時並不否認
            收取上開匯款，但係甲○○投資房產且已取回二十
            萬元，並有部分錢花在化妝品及生活費用，參以陳
            聰傑所有大眾銀行鳳山分行帳號000000000000號帳
            戶內，於88年11月29日及同年12月7日確有甲○○
            分別匯款二萬元及三十八萬元，該帳戶陸續經於提
            款機以使用提款卡之方式提領現金五千元至三萬元
            不等之金額，復於89年5月31日當日，共有9筆十萬
            元之存款入帳，至89年6月1日，存款餘額即高達一
            百萬八千八百零八元，此有大眾商業銀行鳳山分行
            函覆及交易代號一覽表各一份在卷可按 (附於原審
            卷第112頁至第115頁)。上揭帳戶戶名為被告，既
            有如此頻繁之交易往來明細，且存款金額甚鉅，均
            顯見此乃被告所經常使用之交易帳戶，況且苟非被
            告自行管領存摺、印章及提款卡，實無法經常使用
            提款卡提領小額款項並任意將高達百萬之存款存放
            於該帳戶之理，故甲○○所述，自屬有據。
        (二)又證人甲○○於原審具結證稱：乙○○於95年2月
            4日22時許開車搭載伊先到達與丙○○相約見面處
            ，伊獨自下車後，丙○○隨即駕車到場並臨時停車
            於乙○○之車前方約5公尺處，因丙○○不願依伊
            指示將車停放於該處廣場內，並表明須先上車再談
            ，伊只得依丙○○指示上車後，因發現丙○○並未
            將車子熄火，並詢問伊要去那裡等語，伊即因畏懼
            遭丙○○帶離現場而伸手為將汽車熄火而拿取鑰匙
            ，丙○○為阻止伊熄火隨即與伊拉扯以爭奪鑰匙，
            乙○○見狀後即下車行至丙○○之車處，並打開伊
            座位處車門要伊下車，並立即打電話向永康派出所
            報案，復行至丙○○座位處欲請丙○○下車好好談
            ，丙○○即向110報警稱遭人挾持。王昭智到場處
            理時，丙○○即表示欲提起妨害自由之告訴等語 (
            詳原審卷第267頁至第294頁)。亦與甲○○於95年4
            月13日及同年9月5日偵查中向檢察官所為之陳述內
            容大致相符。並與證人乙○○於原審結證供稱：徐
            郁華先在郵局前面廣場向丙○○招手，請丙○○下
            車，但因丙○○不願意，甲○○才進入丙○○車中
            ，伊看見甲○○進入丙○○車中不久，二人就發生
            拉扯，伊趕緊下車將甲○○座位處之車門打開以方
            便甲○○逃生後，打電話給永康派出所，再走至陳
            聰傑座位處請他開門下車好好談等語相符 (詳原審
            卷第304頁至第316頁)。證人甲○○與乙○○之證
            述，若非親身經歷，自難於歷次偵、審過程中均為
            相同之陳述，況2人描述事件發生之始末經核均大
            致相同，故甲○○、乙○○2人之供述，應屬真實
            而可採信。
        (三)被告告訴證人甲○○、乙○○涉犯搶奪、妨害自由
            、傷害、恐嚇等犯行，業經臺灣臺南地方法院檢察
            署檢察官於95年5月10日以95年度偵字第5672號以
            犯罪嫌疑不足為由而為不起訴處分，並經被告聲請
            再議後經臺灣高等法院臺南分院檢察署檢察官駁回
            再議確定在案 (附於95年度偵字第5672號卷第42頁
            至第47頁)，偵查結果亦與本院上開之判斷一致。
    四、從而本案應予審究者，為被告是否基於意圖使甲○○與
        乙○○2人受刑事追訴之犯意，而捏造甲○○與乙○○
        有搶奪、妨害自由、恐嚇、傷害、誣告之不實事項，向
        臺南縣警察局永康分局及臺灣臺南地方法院檢察署檢察
        官提出刑事告訴，茲分別論述如下：
        (一)妨害自由部分：被告指訴稱：「甲○○與乙○○共
            同合力將其控制在自小客車內，強行拔下其駕駛車
            號Ｅ5—9840號自小客車之鑰匙，並以言詞威嚇使
            其無法離開，時間長達10分鐘至20分鐘之久，而妨
            害其行動自由」云云，惟據證人王昭智於原審結證
            稱：伊於95年2月4日是服夜間10時至12時之巡邏勤
            務，永康派出所內先以無線電通知伊說有接到徐郁
            華及乙○○之報案，然後勤務中心再轉來丙○○之
            報案電話稱有人遭到挾持，伊到達現場時甲○○與
            乙○○站在車子旁邊，乙○○向伊表示與丙○○有
            財務糾紛，丙○○當時車輛熄火坐在駕駛座上，向
            伊表示被甲○○及乙○○挾持不讓他走，拉住他並
            控制他的行動，並要提起妨害自由之告訴，伊因受
            理丙○○之告訴，請3人皆到派出所內製作筆錄，
            丙○○開自己的車前往，並無被押至派出所，陳聰
            傑係做完第1次筆錄後，才出去又回派出所說遙控
            器與鑰匙鬆脫分開等語 (詳原審卷第317頁至第330
            頁)。核與臺南縣警察局永康分局交辦單所載：「
            乙○○、甲○○約於95年2月4日22時左右以自動電
            話向本所報案，內容為與他人發生財務糾紛，請求
            警方協助」及受理各類案件記錄表所載：「前往了
            解係報案人丙○○與甲○○因債務糾紛，談成判未
            成，甲○○遂與友人乙○○將其控制在車內」等情
            相符 (附於原審卷第62頁、第63頁)。參以甲○○
            與乙○○均證述，被告於離開現場時，既能自行駕
            駛自己之車輛，顯見汽車及汽車鑰匙均在被告之管
            領使用範疇，苟確有遭妨害自由之情事，被告如何
            能於證人王昭智到場時安然穩坐於其所有之汽車駕
            駛座上，另被告亦自承案發現場是在馬路邊，車水
            馬龍、燈火通明等語（詳原審卷第309頁、第316頁
            )，核與證人乙○○證述案發現場為交通要道，人
            車往來不少等語相符 (詳原審卷第315頁)。案發現
            場既非人煙罕至且僻靜而無法求救或自救之處，如
            證人甲○○及乙○○確有妨害自由之情事，被告豈
            有不即時對外求救，或自行駕車離去，反而安然等
            待警方到場處理之理。至證人甲○○為防丙○○挾
            持帶離現場，雖將汽車熄火而為拿取鑰匙與之發生
            拉扯，自不能僅以該鑰匙鬆脫驟指為妨害自由之犯
            行。從而被告所指訴證人甲○○及乙○○合力將其
            控制在自小客車內，妨害自由乙節，顯非實在。
        (二)恐嚇部分：被告指訴稱：「乙○○出言恐嚇稱『我
            騙錢、詐欺，要我交出錢或者開票，不要讓你走，
            要叫警察來抓我』，甲○○出言恐嚇我稱『你要交
            出錢，不要讓你走，要叫警察來抓我」等語，惟按
            刑法第305條之恐嚇罪，所稱以加害生命、身體、
            自由、名譽、財產之事，恐嚇他人者，係指以使人
            生畏怖心為目的，而通知將加惡害之旨於被害人而
            言（參照最高法院52年臺上字第751號判例）。依
            被告之前開指訴，乙○○、甲○○等僅對被告指稱
            ：騙錢、詐欺，要還錢，否則要叫警察來抓云云，
            並未有何加害生命、身體、自由、名譽、財產之事
            相恐嚇，又未舉出任何證據以供調查。而證人徐郁
            華到庭結證稱：伊上車之後到警察來之前，都沒有
            和丙○○談還錢的事情，乙○○有請丙○○好好和
            伊談還錢的事情，伊沒有說不給錢就要報警，也沒
            有聽到有誰這麼說等語。核與證人乙○○到庭結證
            稱：伊並沒有向丙○○說不給錢就要報警，伊僅對
            丙○○說請他將車窗打開，並下車好好談等語相符
            ，再參諸前開受理各類案件記錄表所載：「前往了
            解係報案人丙○○與甲○○因債務糾紛，談判未成
            ，甲○○遂與友人乙○○將其控制在車內」，並未
            提及有恐嚇之犯行，故被告指訴證人甲○○及莊聖
            哲恐嚇乙節，亦與事實不符。
        (三)傷害部分：被告指訴稱：「我於95年2月4日22時30
            分左右，在臺南縣永康市○○○路363號前，被徐
            郁華與乙○○將我右手第3指、第5指及右手打傷」
            ，並提出傷害診斷書為據，惟甲○○與乙○○均否
            認有傷害被告之犯行，而證人王昭智於原審具結證
            稱：丙○○當天到達派出所後，並沒有對甲○○及
            乙○○提出傷害告訴，所以第一次做筆錄時，伊也
            沒有問丙○○是否有受傷，筆錄做完時，丙○○以
            右手簽名，伊並未看見丙○○右手有受傷等語。足
            見被告於案發當時迄於製作第1次警訊筆錄完畢止
            ，均未表示有何受傷之情節，亦未有人發覺被告受
            傷之情。況依永達醫院診斷證明書所示：「被告應
            診之日期為95年2月6日，病名記載為右手第三手指
            、第五手指挫傷，右手挫傷」。被告所受之傷既均
            位於右手，且依被告以右手簽名於筆錄等情觀之，
            被告之習慣用手應為右手足以認定，從而被告右手
            若確有受傷，實無於本案發生之初終至派出所製作
            筆錄完畢止，均未能發現之理。況至本案發生迄於
            被告驗傷之日止已近3日，實難認定診斷證明書上
            所記載之傷勢即為證人甲○○及乙○○所為，被告
            驟然指訴因證人2人之拉扯所致傷害之情節，顯與
            事實相違。
        (四)誣告部分：被告指訴稱：甲○○與乙○○2人於95
            年2月4日22時許，臺南縣永康市○○○路363號中
            山郵局前，商討債務，雙方因協議不成發生爭執，
            甲○○與莊聖竟基於共同誣告罪之犯意連絡，報警
            而將被告帶回警局作筆錄」。惟據證人甲○○及莊
            聖哲均於偵查中一致結證供稱：並未對丙○○提出
            告訴等語。核與證人王昭智於原審證稱：伊到達現
            場時，乙○○向伊表示與丙○○有財務糾紛，陳聰
            傑向伊表示對甲○○及乙○○提起妨害自由之告訴
            等語一致。衡諸證人王昭智之職業為員警，主司犯
            罪偵查，與被告及證人甲○○、乙○○既均無怨隙
            或何等親屬關係，實無甘冒偽證罪罪刑及公職生涯
            之不良紀錄而任意維護其中一方之理，因認證人王
            昭智之證言堪以採信。此外，參諸證人甲○○及莊
            聖哲之警詢筆錄案由欄除案由之記載外，均附載「
            嫌疑人」字樣，並經告知所涉犯罪名及得保持緘默
            ，無需違背自己意思而為陳述，得選任辯護人及得
            請求調查有利之證據等權利，惟被告丙○○之警訊
            筆錄案由欄則附載「被害人」字樣，苟證人甲○○
            及乙○○確有對被告提出告訴，被告之警詢筆錄案
            由欄如何未有附載「嫌疑人」字樣，且於偵查過程
            中均未有將丙○○列為被告之理。綜上應認被告指
            訴證人甲○○、乙○○誣告云云，亦屬捏造。
    五、按告訴人所訴事實不能證明其係屬實，在對於被訴人為
        不起訴處分確定者，固不能謂告訴人因此即應負誣告罪
        責，然此必以告訴人有出於誤會或懷疑被訴人有此事實
        ，或對其事實誇大其詞而為申告之情形，始足以當之，
        若告訴人以自己親歷被害事實，堅指被訴人有犯罪行為
        ，指名向該管公務員告訴，經不起訴處分，認被訴人無
        此犯罪事實者，即不能謂告訴人不應負誣告罪責。次誣
        告罪之成立以意圖他人受刑事處分或懲戒處分，而為虛
        偽之告訴告發報告者為要件。所謂虛偽係指明知無此事
        實故意捏造而言（最高法院32年上字第184號、40年臺
        上字第88號判例可資參照）。本件被告與證人甲○○於
        88年間起即已熟識，並有債務糾紛，95年2月4日上午起
        ，乃因被告多次邀約甲○○外出約會，嗣經甲○○答應
        並與證人乙○○結伴一同前往案發地點後，被告及證人
        甲○○因汽車是否熄火而發生上述之糾紛，縱使被告事
        先未能預期證人甲○○尚與證人乙○○結伴赴約，惟審
        酌被告非但曾與證人甲○○為男女朋友關係，深諳甲○○之性格，對2人間之債務關係知之甚稔，且乃親身經
        歷案發情形始末之人，又據證人甲○○、乙○○及王昭
        智之之前開證言判斷；並觀之被告與證人甲○○、乙○○於案發當時先後事實之細節，依一般人通常之經驗判
        斷與認知，均與該當刑法妨害自由、恐嚇、傷害及誣告
        之構成要件事實相去甚遠，以被告為大專畢業之智識程
        度，更無推諉之理，其就案發事實之片段斷章取義，並
        加以誇大、粉飾、羅織後即堅詞具體指訴證人甲○○、
        乙○○涉有上揭犯行，被告顯係意圖他人受刑事處分而
        明知無此事實卻故意為捏造之舉，其所為依常情判斷均
        顯非出於誤會或有所懷疑所可比擬。再者，證人甲○○
        到庭結證稱：丙○○於95年2月5日曾經打電話告知伊要
        叫乙○○拿出八十萬元和解等語，佐以被告確於第1次
        警訊筆錄中表明僅對證人乙○○提起告訴，95年3月1日
        即送達存證信函一份與證人甲○○及乙○○表示須賠償
        被告等語後，隨即於同年月9日至警局製作第3次筆錄表
        明對證人甲○○及乙○○提起告訴，有存證信函及警詢
        筆錄各一份在卷可稽，顯見證人甲○○證述並非子虛。
        綜上更足徵被告顯藉以誣告之手段換取金錢賠償之利益
        ，昭昭甚明。
    六、被告前於95年11月28日原審準備程序時當庭提出錄音帶
        1份，經原審當庭勘驗錄音帶調查並逐字逐句製作詳實
        譯文，有譯文1份附卷可稽，依該譯文內容所示，乃被
        告分別撥打予證人甲○○、王昭智及員警陳瑋澤之電話
        對話內容，除被告陳述有關本案之事實外，上揭3人之
        應答於本案之待證事實均無重要關係，且證人王昭智亦
        到庭結證稱：當初伊承辦這個案子後，被告一直打電話
        到派出所投訴，這通電話內容應該是伊敷衍他的談話等
        語。從而上揭譯文亦未足為有利於被告之認定。
    七、末按當事人、代理人、辯護人或輔佐人聲請調查之證據
        ，法院認為不必要者，得以裁定駁回之。下列情形，應
        認為不必要：不能調查者。與待證事實無重要關係
        者。待證事實已臻明瞭無再調查之必要者。同一證
        據再行聲請者。刑事訴訟法第163條之2定有明文。被告
        雖於原審準備程序時當庭提出與證人乙○○及案外人楊
        明宗通話錄音帶1份要求調查，原審認案外人楊明宗與
        本案無涉，與待證事自無重要關係。而證人乙○○業原
        審於本案言詞辯論時到庭具結證述，並經被告為詰問與
        對質後，待證事實已臻明瞭，且被告對證人之詰問權亦
        受充分之保障，而無再行調查此錄音帶之必要。再者，
        測謊鑑定，係依一般人若下意識刻意隱瞞事實真相時，
        會產生微妙之心理變化，例如：憂慮、緊張、恐懼、不
        安等現象，而因身體內部之心理變化，身體外部之生理
        狀況亦隨之變化，例如：呼吸急促、血液循環加速、心
        跳加快、聲音降低、大量流汗等異常現象，惟表現在外
        之生理變化，往往不易由肉眼觀察，乃由測謊員對受測
        者提問與待證事實相關之問題，藉由科學儀器（測謊機
        ）記錄受測者對各個質問所產生細微之生理變化，加以
        分析受測者是否下意識刻意隱瞞事實真相，並判定其供
        述是否真實；測謊機本身並不能直接對受測者之供述產
        生正確與否之訊號，而係測謊員依其專業之學識及經驗
        ，就測謊紀錄，予以客觀之分析解讀，惟測謊檢查之受
        測者可能因人格特性或對於測謊質問之問題無法真正瞭
        解，致出現不應有之情緒波動反應，此時若過於相信測
        謊結果，反而有害於正當之事實認定，又測謊檢查之時
        間過遲，攸關受測者情緒得否平復，與鑑定之精確性非
        無影響。而刑事審判，係採直接審理主義及言詞主義，
        法院憑直接之審理及言詞之陳述，獲得證據，形成正確
        之心證，以為證據證明力之判斷。審酌證人甲○○、乙○○及王昭智業於本案言詞辯論時業均到庭具結證述，
        並經被告為詰問與對質後，正當法律程序所保障之詰問
        權亦經充分實現，待證事實已臻明瞭，證人甲○○、乙○○及王昭智因被告之誣告行為纏訟已久，其內心之壓
        力可見一般，而測謊結果既有如上述諸多不確定之影響
        因素，因認被告請求與證人甲○○、乙○○及王昭智測
        謊部分，核無必要，應予以駁回，亦無不妥。
    八、綜上所述，被告對其親身經歷之事件，明知甲○○與乙○○並無妨害自由、恐嚇、傷害及誣告之施行，竟就上
        開不實內容，以言詞或具狀向臺南縣警察局永康分局及
        臺灣臺南地方法院檢察署檢察官提出刑事告訴，誣指甲○○與乙○○涉犯誣告犯行，被告意圖使他人受刑事處
        分而誣告甲○○、乙○○之犯行，堪以認定。
    九、查被告意圖他人受刑事處分，向該管公務員誣告，核其
        所為，係犯刑法第169條第1項之誣告罪。又按誣告罪為
        妨害國家審判權之罪，故就其性質而論，直接受害者係
        國家，即國家之審判事務，每因誣告而為不當之進行，
        致個人受害，乃國家進行不當審判事務所發生之結果，
        與誣告行為不生直接之關係，故以一訴狀誣告數人，僅
        能成立一誣告罪（參照最高法院18年上字第33號判例）
        。從而被告以一訴狀分別誣告甲○○及乙○○2人，僅
        成立一誣告罪。次按誣告為妨害國家審判權之犯罪，故
        就同一訴訟案件，於向該管公務員申告後，雖於偵查中
        或不同審級，再為相同之陳述，仍屬同一事實，僅能成
        立單純一罪，不發生連續犯或數罪之問題（參考最高法
        院90年度台上字第1729號判決）。被告於95年2月4日捏
        造甲○○與乙○○有搶奪、妨害自由、恐嚇之不實事項
        向臺南縣警察局永康分局對乙○○提出告訴，並於同年
        2月7日至臺南縣警察局永康分局對乙○○及甲○○提出
        傷害告訴，復於同年3月9日許至臺南縣警察局永康分局
        對乙○○及甲○○提出告訴以誣指甲○○與乙○○涉犯
        上揭犯行及95年8月1具狀指訴甲○○與乙○○2人誣告
        ，嗣經臺灣臺南地方法院檢察署檢察官偵查後，甲○○
        與乙○○涉犯傷害、妨害自由、恐嚇、公然侮辱、誣告
        犯行，足認被告係基於單一之誣告犯意，以提出控告多
        項罪名為方法，達成使對方入罪之目的，只成立一個誣
        告罪。
    十、公訴意旨又以：被告丙○○於95年2月4日22時許，被帶
        往臺南縣警察局永康分局永康派出所時，在該派出所內
        因乙○○向所內警察表示：「丙○○很過份很惡質」等
        語，而提出妨害名譽之告訴，嗣該部分，經檢察官不起
        訴處分確定，因認亦犯誣告罪嫌云云。惟查乙○○確曾
        向所內警察表示：「丙○○很過份、很惡質」等語，業
        據乙○○於原審審理時供認 (詳原審卷第306頁、第307
        頁、第308頁)，即警員王昭智亦於原審結證稱：當時伊
        在製作丙○○之筆錄，乙○○在伊辦公室的另一邊跟另
        一位同事說丙○○很惡質 (詳原審卷第320頁、第322頁
        )，檢察官不起訴處分理由係以：被告在派出所之辦公
        室內辱罵乙○○，因在派出所內偵訊人犯，該場所顯非
        其餘不特定人或多數人可自由出入並得以共聞共見之處
        所，與公然之要件不符及乙○○係與第三人閒談場合中
        ，陳述被告與證人甲○○糾紛之具體事實之經過，認其
        並無侮辱之犯意。故此部分被告申告乙○○妨害名譽，
        並非虛構，雖檢察官認與妨害名譽之構成要件不合及無
        誣告之故意予以不起訴處分，尚難認有誣告之犯行。因
        公訴人認此部分與前開判罪部分係一罪關係，故不另為
        無罪之諭知。
  十一、原審予以論罪科刑，固非無見，惟查被告對所申告妨害
        名譽部分，並非虛構事實而誣告，原審竟併予論處罪行
        ，尚有未合，被告上訴意旨，否認犯罪，指摘原判決不
        當，固無可取，但原判決既有前述可議之處，即屬無可
        維持，應由本院撤銷改判，爰審酌被告係大專畢業之學
        歷，智識程度非低，其為索金錢，而向司法機關誣告甲○○、乙○○涉犯妨害自由、恐嚇、公然侮辱及誣告之
        多項犯行，致甲○○、乙○○遭長久訟累，足徵被告之
        犯罪動機、手段及危害非輕。且被告任意誣告他人，不
        僅造成告訴人受有刑事訴追之危險，且國家刑事偵、審
        機關亦因此浪費訴訟資源，更可能損及司法正確性之危
        害程度。被告於警詢、偵訊及本院審理時均未能坦承犯
        行，顯無悔意，犯後猶飾詞矯卸，態度不佳等一切情狀
      ，而量處有期徒刑一年，以示懲戒。
丙、據上論斷，應依刑事訴訟法第369條第1項前段、第364條、
    第299條第1項前段、刑法第169條第1項，判決如主文。
本案經檢察官林炎昇到庭執行職務。
中　　華　　民　　國　　96　　年　　7　　月　　12　　日
　　　　　　　　　刑事第五庭    審判長法　官　楊明章
                                      法　官　楊子莊
                                      法  官  戴勝利
以上正本證明與原本無異。
如不服本判決，應於收受本判決後十日內向本院提出上訴書狀。
其未敘述上訴理由者並得於提起上訴後十日內向本院補提理由書
狀（均須按他造當事人之人數附繕本）「切勿逕送上級法院」。
　　　　　　　　　　　　　　　　　　　書記官　陳淑貞
中　　華　　民　　國　　96　　年　　7　　月　　12　　日
附錄：本案論罪科刑法條全文：
刑法第169條第1項：意圖他人受刑事或懲戒處分，向該管公務員
                  誣告者，處七年以下有期徒刑。
